臺灣士林地方法院民事裁定
111年度士簡字第1174號
原      告  祭祀公業垂遠堂

法定代理人  林俊忠
            程宏峰
訴訟代理人  劉錦隆律師
被      告  李孟琮即正元蔘藥行


訴訟代理人  余淑杏律師
            蘇芃律師  
上列當事人間請求給付租金事件，本院裁定如下：
    主  文
本件於臺灣高等法院一○九年度重上字第三三三號請求返還不當
得利民事事件訴訟終結前，停止訴訟程序。
    事實及理由
一、按訴訟全部或一部之裁判，以他訴訟之法律關係是否成立為
    據者，法院得在他訴訟終結前，以裁定停止訴訟程序，民事
    訴訟法第182 條第1 項定有明文。
二、本件起訴意旨略以：緣於民國36、37年間，原告當時管理人
    程煥堂為向訴外人林惠風借款新臺幣（下同）3萬元，將原
    告所有門牌號碼臺北市○○街0段00號及民生西路362巷4號房
    屋委任林惠風收取租金作為擔保（見原證1借款擔保契約書
    ），約扣除繳納政府各項稅捐及一部分原告祭祀及日常費用
    後，其餘用以償還借款，林惠風並於105年間與訴外人陳俊
    明簽立房屋租賃契約書（下稱系爭租賃契約），將臺北市○○
    街0段00號1、2樓及民生西路362巷4號1樓（下稱系爭房屋）
    出租予陳俊明經營正元蔘藥行、每月租金12萬8,000元，後
    林惠風於106年8月22日死亡，繼承人為林陳玉珠、林克華、
    林克偉、林咏宜（下稱林陳玉珠等4人），陳俊明則於108年
    死亡，由被告於109年4月14日承接正元蔘藥行，並承受租賃
    契約。因臺灣高等法院109年度重上字第333號請求返還不當
    得利民事事件（一審案號：本院 107年度訴字第1714號，下
    稱前案事件）之民事判決認定原證1借款擔保契約書係雙方
    基於信任關係，由原告委由林惠風已出租所德金租為原告處
    理繳納稅捐、支出祭祀所需費用等事務，性質與委任契約相
    同，因林惠風死亡後林陳玉珠等4人仍有繼續為原告繳納各
    項稅捐之事實，故委任關係不因林惠風死亡而消滅，故原告
    於111年6月18日以存證信函通知林陳玉珠等4人終止委任關
    係，並副知被告，請被告將系爭房屋之租金直接付給原告，
    因類推適用民法第425條規定，原告已繼受系爭租賃契約，
    乃請求被告將111年7月之租金12萬8,000元給付原告，縱系
    爭租賃契約仍存在於被告與林陳玉珠等4人間，因林陳玉珠
    等4人已無權出租系爭房屋，此亦為被告所明知，原告亦可
    依民法第184條規請求被告賠償相當於租金之損害等語，並
    聲明：被告應給付原告12萬8,000元，及自起訴狀繕本送達
    翌日起至清償日止按年息百分之5計算之利息，並請依職權
    宣告假執行。
三、依原告所述情節，其提出本件訴訟之前提，係基於①原告為
    系爭房屋之所有權人、②原告先前與原證1借款擔保契約書，
    係原告委由林惠風已出租所德金租為原告處理繳納稅捐、支
    出祭祀所需費用等事務為前提，而上開事實均為前案事件之
    重要爭點，有臺灣高等法院109年度重上字第333號判決在卷
    可查，又前案事件之原告與本件原告相同，被告則為林陳玉
    珠等4人、陳立中、陳瀅如（按：陳立中、陳瀅如為陳俊明
    之繼承人）、周淑雲、連浩盛（原告主張周淑雲、連浩盛為
    其他房屋之占用人），與本件被告並不相同，然本件牽涉被
    告所應給付租金之對象為何人，則系爭房屋之所有權歸屬，
    以及林惠風與原告間之法律關係為何，均會影響被告所應給
    付租金之對象，原告亦稱其之所以可逕向被告請求給付租金
    ，係因其已終止臺灣高等法院109年度重上字第333號判決所
    認定存在之委任關係，倘於前案事件就上述法律關係為認定
    確定前，即判命被告應逕給付租金予原告，然前案訴訟嗣後
    經法院為不同認定而判決確定，則系爭房屋真正之所有權人
    可能另向被告訴訟主張權益，而被告又將以不當得利法律關
    係請求原告返還先前給付之租金，除造成法律關係進一步複
    雜化外，更徒耗司法資源，況且本件屬小額訴訟，一經判決
    後當事人於上訴審需具體指出第一審判決有何違背法令情事
    ，本件背後牽涉之利益又不僅止於區區1個月之租金，本院
    判決更應謹慎為之，是本案原告請求給付租金民事訴訟之裁
    判，顯以臺灣高等法院109年度重上字第333號請求不當得利
    民事事件之法律關係是否成立為據，本院認有停止本件民事
    訴訟程序之必要。
四、依首開法條，裁定如主文。
中　　華　　民　　國　　111 　年　　9 　　月　　19　　日
    　　　　　　　士林簡易庭法　官　陳紹瑜
以上正本係照原本作成。
如不服本裁定，應於送達後10日內，向本院提出抗告狀並表明抗
告理由，如於本裁定宣示後送達前提起抗告者，應於裁定送達後
10日內補提抗告理由書（須附繕本）。
中　　華　　民　　國　　111 　年　　9 　　月　　19　　日
　　　　　　　　  　　　　　書記官　詹禾翊